【裁判字號】    95,訴,1543
【裁判日期】    951031
【裁判案由】    妨害電腦使用等
【裁判全文】
臺灣臺北地方法院刑事判決              95年度訴字第1543號
公  訴  人  臺灣臺北地方法院檢察署檢察官
被      告  甲○○
上列被告因妨害電腦使用等案件，經檢察官聲請以簡易判決處刑
（九十五年度偵字第一三六五三號），本院受理後（受理案號為
九十五年度簡字第二六五九號），認不宜以簡易判決處刑，改依
通常程序處理，而本院於通常程序之準備程序進行中訊問被告，
被告先就被訴事實為有罪之陳述，經告以簡式審判之旨，並聽取
當事人之意見後，裁定行簡式審判程序後，判決如下：
    主  文
甲○○連續無故刪除、變更他人電腦之電磁紀錄，致生損害於他
人，處有期徒刑月，如易科罰金，以銀元佰元即新臺幣玖佰
元折算壹日。
    事  實
一、甲○○與乙○○原係朋友關係，二人因細故心生嫌隙，詎甲
    ○○竟基於誹謗及妨害電腦使用之概括犯意，先後於民國九
    十五年二月十二日晚間十一時十四分、同年月十三日上午九
    時五十分，在其位於臺北市○○區○○路二段二四四巷十九
    號之住處，利用電腦網路設備，連線至由乙○○於「無名小
    站」所申請之ｗｗｗ．ｗｒｅｔｃｈ．ｕｓｅｒ／ｐｉｙｏ
    ｉｙｏ１２０２網站，未經乙○○同意，連續二次使用乙○
    ○之帳號、密碼登錄上開網站而無故入侵他人電腦設備，並
    刪除、變更該網站內網誌、相簿等電磁紀錄，致生損害於乙
    ○○；甲○○同時於該網站內登載內容「我的胸部不大，只
    有Ａ而已。但是床上功夫一流的，超會叫的。要的不是胸部
    的大小，而是技巧。每天都跟不同的男人做愛，比較男人的
    大小是我的樂趣。我不是處女，但每天都有保養。很緊不會
    鬆弛是我抓住男人的絕招。最近好想被幹，因為沒有人可以
    滿足我。想要試我床上功夫的人找我準沒錯，包你爽到家。
    」云云，供不特定人上網瀏覽，而散布於眾，足以毀損乙○
    ○之名譽。嗣乙○○於同日下午二時三十三分上網發現，乃
    報警處理，而查知上情。
二、案經乙○○訴由臺北市政府警察局文山第二分局移送臺灣臺
    北地方法院檢察署（下稱臺北地檢署）檢察官偵查後，聲請
    以簡易判決處刑，本院受理後，認不宜以簡易判決處刑，改
    依通常程序審理。
    理  由
一、證據之認定：
    上開事實一之部分，業據告訴人乙○○於警詢時指訴綦詳（
    臺北地檢署九十五年偵字第一三六五三號卷第十、十一頁參
    照），並有中華電信數據通信分公司中區客服中心ＩＰ使用
    者資料二份、「無名小站」使用者登入資料及網站蒐證資料
    各一份在卷可證（同上偵查卷第十三頁至第二十頁參照），
    且被告甲○○亦於本院九十五年十月二十日審理時供承不諱
    （本院當日審判筆錄參照），是依(一)告訴人乙○○之指述、
    (二)中華電信數據通信分公司中區客服中心ＩＰ使用者資料二
    份及(三)「無名小站」使用者登入資料及網站蒐證資料各一份
    等補強證據已足資擔保被告於本院審理時所為之上開任意性
    自白具有相當程度之真實性，而得確信被告前述自白之犯罪
    事實確屬真實，從而依刑事訴訟法第一百五十六條第一項及
    第二項規定，本院自得依被告前述自白及該補強證據認定被
    告確有為前述誹謗及妨害電腦使用等犯行，本件事證明確，
    被告之犯行堪以認定。
二、論罪科刑之法律適用：
  (一)按行為後法律有變更者，適用行為時之法律，但行為後之法
    律有利於行為人者，適用最有利於行為人之法律，刑法第二
    條第一項定有明文，被告行為後，如附表所示關於本件被告
    論罪科刑所應適用之刑法條文，業於九十四年二月二日修正
    公布，且依刑法施行法第十條之一規定，於九十五年七月一
    日生效施行，經如附表所示個別比較新舊法及依最高法院二
    十四年上字第四六三四號判例就罪刑有關之一切情形綜其全
    部之結果而為比較後，仍以適用九十五年七月一日修正施行
    前如附表所示關於被告論罪科刑所應適用之刑法條文規定較
    有利於行為人，是依前開說明，自應適用九十五年七月一日
    修正施行前如附表所示關於被告論罪科刑所應適用之刑法條
    文規定處斷。
  (二)查被告甲○○無故輸入乙○○帳號密碼，入侵乙○○於「無
    名小站」所申請之網站之行為，核其所為，係犯刑法第三百
    五十八條之入侵電腦或其相關設備罪。又其無故刪除、變更
    乙○○於「無名小站」所申請之網站內網誌、相簿等電磁紀
    錄之行為，核係犯刑法第三百五十九條之破壞電磁紀錄罪。
    又其於上開網站內登載如事實一所載、足以毀損乙○○名譽
    之內容之行為，核係犯刑法第三百十條第二項之加重誹謗罪
    。
  (三)被告所為上開二次入侵電腦或其相關設備、破壞電磁紀錄及
    加重誹謗犯行，各時間緊接，方法相同，顯係各以概括犯意
    而為之，各為連續犯，均依修正前刑法第五十六條之規定，
    各以一罪論，並均加重其刑。其所犯上開入侵電腦或其相關
    設備罪、破壞電磁紀錄罪及加重誹謗罪之間，有方法結果之
    牽連關係，依修正前刑法第五十五條後段之規定，應從較重
    之破壞電磁紀錄罪處斷。
  (四)爰審酌被告僅因發生細故即為本件犯行，其犯罪之手段、目
    的，其犯罪後雖坦承犯行，尚有悔意，然未能與告訴人乙○
    ○之間達成和解等一切情狀，量處如主文所示之刑，並諭知
    易科罰金之折算標準。
據上論斷，應依刑事訴訟法第四百五十二條、第二百七十三條之
一第一項、第二百九十九條第一項前段，刑法第二條第一項，修
正前刑法第五十六條、第三百十條第二項、第三百五十八條、第
三百五十九條、第五十五條、第四十一條第一項前段，罰金罰鍰
提高標準條例第一條前段，修正前罰金罰鍰提高標準條例第二條
，現行法規所定貨幣單位折算新臺幣條例第二條，判決如主文。
本案經檢察官郭瑜芳到庭執行職務。
中    華    民    國    95    年    10    月    31    日
                  刑事第九庭    法  官  林怡秀
本件正本證明與原本無異。
如不服本判決，應於判決送達後十日內向本院提出上訴狀（應抄
附繕本）。告訴人乙○○如對於本判決不服者，應具備理由請求
檢察官上訴，其上訴期間之計算係以檢察官收受判決正本之日期
為準。
                                書記官  林義盛
中    華    民    國    95    年    10    月    31    日
附表
┌────────┬────────┬────────┬────────┐
│規定名稱        │修正前規定      │修正後規定      │新舊法個別比較結│
│                │                │                │論與理由        │
├────────┼────────┼────────┼────────┤
│刑法第三百十條（│法定刑中罰金數額│依刑法施行法第一│適用舊法（仍依罰│
│論罪科刑法條）  │以銀元計算。    │之一條規定，法定│金罰鍰提高標準條│
│                │提高法定刑中罰金│刑中罰金數額改以│例第一條規定提高│
│                │數額二倍至十倍。│新臺幣計算。    │法定刑中罰金數額│
│                │                │提高法定刑中罰金│十倍）          │
│                │                │數額至三十倍。  │新法並無較有利於│
│                │                │                │被告（況倘於個案│
│                │                │                │中宣告罰金刑時，│
│                │                │                │依修正前刑法第三│
│                │                │                │十三條第五款規定│
│                │                │                │，罰金最低額可為│
│                │                │                │銀元一元（即新臺│
│                │                │                │幣三元），然依修│
│                │                │                │正後刑法第三十三│
│                │                │                │條第五款規定，罰│
│                │                │                │金最低額則為新臺│
│                │                │                │幣一千元，此時修│
│                │                │                │正後之規定顯較不│
│                │                │                │利於被告）。    │
├────────┼────────┼────────┼────────┤
│刑法第三百五十八│法定刑中罰金數額│依刑法施行法第一│適用舊法        │
│條、第三百五十九│以銀元計算。    │之一條規定，法定│新法並無較有利於│
│（論罪科刑法條）│                │刑中罰金數額改以│被告（況倘於個案│
│                │                │新臺幣計算。    │中宣告罰金刑時，│
│                │                │提高法定刑中罰金│依修正前刑法第三│
│                │                │數額至三倍。    │十三條第五款規定│
│                │                │                │，罰金最低額可為│
│                │                │                │銀元一元（即新臺│
│                │                │                │幣三元），然依修│
│                │                │                │正後刑法第三十三│
│                │                │                │條第五款規定，罰│
│                │                │                │金最低額則為新臺│
│                │                │                │幣一千元，此時修│
│                │                │                │正後之規定顯較不│
│                │                │                │利於被告）。    │
├────────┼────────┼────────┼────────┤
│刑法第五十六條  │連續數行為而犯同│刪除。（除合於接│適用舊法。      │
│連續犯          │一罪名者，以一罪│續犯或包括一罪情│本件事實，於新法│
│                │論。但得加重其刑│形外，數行為應分│時應分論併罰，較│
│                │至二分一。      │論併罰）        │不利於被告。    │
├────────┼────────┼────────┼────────┤
│刑法第五十五條  │犯一罪而其方法或│刪除。（除合於想│適用舊法。      │
│牽連犯          │結果之行為犯他罪│像競合犯之情形外│本件事實，於新法│
│                │名者，從一重處斷│，數行為應分論併│時應分論併罰，較│
│                │。              │罰）            │不利於被告。    │
├────────┼────────┼────────┼────────┤
│刑法第四十一條第│犯最重本刑為五年│犯最重本刑為五年│適用舊法（並適用│
│一項            │以下有期徒刑以下│以下有期徒刑以下│罰金罰鍰提高標準│
│易科罰金折算標準│之罪，而受六個月│之罪，而受六個月│條例第二條之規定│
│                │以下有期徒刑或拘│以下有期徒刑或拘│提高折算之罰金數│
│                │役之宣告，因身體│役之宣告者，得以│額，且為免與修正│
│                │、教育、職業、家│新臺幣一千元、二│後刑法第四十一條│
│                │庭之關係或其他正│千元、三千元折算│第一項所定易科罰│
│                │當事由，執行顯有│一日，易科罰金。│金折算標準改採新│
│                │困難者，得以一元│但確因不執行所宣│臺幣計算產生混淆│
│                │以上三元以下折算│告之刑，難收矯正│誤解起見，另引用│
│                │一日，易科罰金。│之效，或難以維持│現行法規所定貨幣│
│                │但確因不執行所宣│法秩序者，不在此│單位折算新臺幣條│
│                │告之刑，難收矯正│限。            │例第二條明定易科│
│                │之效，或難以維持│                │罰金折算標準及折│
│                │法秩序者，不在此│                │算新臺幣之數額，│
│                │限。            │                │以資明確）      │
│                │                │                │新法之易科罰金折│
│                │                │                │算標準較高，需較│
│                │                │                │多之罰金始能換刑│
│                │                │                │，較不利於被告。│
│                │                │                │（至於原規定「因│
│                │                │                │身體、教育、職業│
│                │                │                │、家庭之關係或其│
│                │                │                │他）正當事由，執│
│                │                │                │行顯有困難者」之│
│                │                │                │條件乃檢察官指揮│
│                │                │                │執行時應審酌，非│
│                │                │                │法院決定易科罰金│
│                │                │                │折算標準時應斟酌│
│                │                │                │事項，不生利與不│
│                │                │                │修正前利之比較）│
├────────┴────────┴────────┴────────┤
│結論：就罪刑有關之一切情形，綜其全部之結果而為比較後，應一律適用舊法。│
└───────────────────────────────────┘
附錄本案論罪科刑法條全文：
中華民國刑法第三百十條
意圖散布於眾，而指摘或傳述足以毀損他人名譽之事者，為誹謗
罪，處一年以下有期徒刑、拘役或五百元以下罰金。
散布文字、圖畫犯前項之罪者，處二年以下有期徒刑、拘役或一
千元以下罰金。
對於所誹謗之事，能證明其為真實者，不罰。但涉於私德而與公
共利益無關者，不在此限。
中華民國刑法第三百五十八條
無故輸入他人帳號密碼、破解使用電腦之保護措施或利用電腦系
統之漏洞，而入侵他人之電腦或其相關設備者，處三年以下有期
徒刑、拘役或科或併科十萬元以下罰金。
中華民國刑法第三百五十九條
無故取得、刪除或變更他人電腦或其相關設備之電磁紀錄，致生
損害於公眾或他人者，處五年以下有期徒刑、拘役或科或併科二
十萬元以下罰金。


司法院資訊處製作；財團法人民間司法改革基金會備份。
